【裁判字號】    98,易,795
【裁判日期】    980821
【裁判案由】    賭博
【裁判全文】
臺灣彰化地方法院刑事判決               98年度易字第795號
公  訴  人  臺灣彰化地方法院檢察署檢察官
被      告  乙○○
被      告  甲○○
被      告  丙○○
前列二人共同
選任辯護人  陳鎮律師
            林佐偉律師
上列被告因賭博案件，經檢察官提起公訴（97年度偵字第9223號）
，本院判決如下：
    主  文
乙○○犯在公眾得出入之場所賭博財物罪肆次，各處罰金新台幣
貳仟元，如易服勞役，以新台幣壹仟元折算壹日；應執行罰金新
台幣伍仟元，如易服勞役，以新台幣壹仟元折算壹日。緩刑貳年
。扣案之賭資新台幣壹仟元、再玩卡貳張沒收。
丙○○、甲○○共同意圖營利，聚眾賭博，丙○○處有期徒刑陸
月，甲○○處有期徒刑肆月，如易科罰金，均以新臺幣壹仟元折
算壹日。扣案之「賽馬跑馬台」貳台（內含ＩＣ板各參塊）、「
皇冠迷13支」、「樸克廣場樸克牌」、「皇冠列車水果拉霸」、
「超悟空水果拉霸」、「豹中豹水果盤」、「皇冠金鐘」、「滿
貫大亨麻將台」各壹台（以上均內含ＩＣ板各壹塊）、賭資新台
幣伍仟捌佰元、再玩卡共陸拾張、櫃台交接名簿壹本、超悟空電
玩機台洗分鑰匙壹支、員工打卡鐘表壹張、會員乙○○洗分紀錄
單壹張、代幣壹袋、監視器電腦主機壹台、監視器鏡頭參個、監
視器電腦螢幕壹個、環保袋壹個均沒收。
    事  實
一、丙○○在彰化縣大村鄉○○路○段98號，除經營中日超商外
    ，因其領有彰化縣政府核發之電子遊戲場營業級別證、營利
    事業登記證（營利事業名稱為「大玩家電子遊戲場」），即
    在該店內特闢場地，擺設「賽馬跑馬台」2台（內含ＩＣ板
    各3塊，起訴書誤載為6台）、「皇冠迷13支」、「樸克廣場
    樸克牌」、「皇冠列車水果拉霸」、「超悟空水果拉霸」、
    「豹中豹水果盤」、「皇冠金鐘」、「滿貫大亨麻將台」各
    1台（以上內含ＩＣ板各1塊），詎其竟基於意圖營利供給賭
    博場所以聚眾賭博及公然賭博之犯意，自民國97年1月15日
    起，以每月新台幣（下同）21000元之代價，雇用與其有前
    揭犯意聯絡之甲○○、不詳姓名、年籍之某女子擔任店員，
    在上址公眾得出入之電子遊戲場，由甲○○、該不詳女店員
    及丙○○3人輪班，負責兌換電子遊戲機具代幣、洗分及將
    賭客把玩上開電子遊戲機具（下稱電玩機具）贏得之積分，
    兌換成再玩卡，再由賭客持以繼續把玩或用以向其等兌換現
    金等工作，而利用上開電玩機具與不特定人賭博財物。賭博
    方式係由賭客先以現金向其3人兌換代幣，經賭客投入代幣
    後，依個別電玩機具所設定之比例開分，賭客即得押注分數
    與機具對賭，如有押中，可得依各機具設定倍數不等之分數
    ，而把玩之賭客如不繼續把玩，則可依累計之分數向其3人
    示意洗分，換取再玩卡，再按1比10之比例（即再玩卡若為
    10，即表示為100分，可兌換100元，起訴書誤載為1比1）向
    其3人兌換現金，若賭客把玩後積分歸零，則賭資全歸丙○○所有，以此方式聚集不特定之賭客與之賭博財物，藉以牟
    利。嗣有賭客乙○○基於賭博之犯意前去該店賭玩上開機具
    ，而於97年9月中旬某2日，將所贏之再玩卡，向該不詳之女
    店員兌換現金500元及700元，又於97年10月3日17時許（起
    訴書載為1或2日其中1日），以相同方式，將贏得之積分向
    甲○○兌換現金1000元，乙○○復於97年10月5日下午2時50
    分許，再度至上址向當班之該不詳之女店員兌換代幣，把玩
    電子遊戲機具後，於同日下午4時40分許，示意當班之甲○○（起訴書誤載為該不詳之女店員）洗分而將贏得之積分
    1200分換得再玩卡（即100一張，10二張）後返家，嗣於同
    日下午19時10分許（起訴書誤載為下午4時許），乙○○持
    前述再玩卡中之100一張至上址，向當時當班之甲○○換取
    現金1000元，甲○○即將現金1000元放在店內倉庫門後之環
    保袋內，供乙○○前往拿取，乙○○前往拿取後，走出倉庫
    ，在超商內之冷飲櫃處欲買冷飲時，為警當場查獲，並扣得
    上開電玩機具共9台（含IC板13塊，起訴書誤載為13台）、
    店內櫃臺之賭資5800元、各式金額之積分卡60張（含1000再
    玩卡6張、500再玩卡6張、100再玩卡15張、50再玩卡11張、
    10再玩卡22張）、櫃臺交接名簿1本、超悟空電玩機台洗分
    鑰匙1個、員工打卡鐘表1張、會員乙○○洗分紀錄單1張、
    代幣1袋、營利事業登記證、電子遊戲場級別證各1張、監視
    器電腦主機1台、監視器鏡頭3個（起訴書誤載為1個）、監
    視器電腦螢幕1個、前述環保袋1個，及在乙○○身上查獲上
    開換得之1000元賭資及所贏之10再玩卡2張（起訴書漏載再
    玩卡2張），始查知上情。
二、案經彰化縣警察局員林分局報告台灣彰化地方法院檢察署檢
    察官偵查起訴。
    理  由
壹、關於證據能力部分：
一、按被告以外之人於檢察事務官、司法警察官或司法警察調查
    中所為之陳述，與審判中不符時，其先前之陳述具有較可信
    之特別情況，且為證明犯罪事實存否所必要者，得為證據，
    刑事訴訟法第159條之2定有明文。是依本條規定，被告以外
    之人於檢察事務官、司法警察（官）調查時所為之陳述，屬
    傳聞證據，依同法第159條第1項規定，本無證據能力，必具
    備「可信性」及「必要性」二要件，始例外得適用上開第15
    9條之2規定，認有證據能力，而得採為證據。此之「必要性
    」要件，必須該陳述之重要待證事實部分，與審判中之陳述
    有所不符，包括審判中改稱忘記、不知道等雖非完全相異，
    但實質內容已有不符者在內，且該審判外之陳述，必為證明
    犯罪之待證事實存在或不存在所不可或缺，二者兼備，始足
    當之。故此所謂「為證明犯罪事實存否所必要者」，既必須
    達不可或缺之程度，自係指就具體個案案情及相關卷證判斷
    ，為發現實質真實目的，認為除該項審判外之陳述外，已無
    從再就同一供述者取得與其上開審判外陳述相同供述內容，
    倘以其他證據代替，亦無從達到同一目的之情形而言（最高
    法院95年度台上字第4414號判決意旨參照）。另「可信性」
    要件，乃指陳述係在特別可信為真實之情況下所為者而言，
    例如被告以外之人出於自然之發言，或違反自己利益之陳述
    等特別情形均屬之（最高法院95年度台上字第5740號判決意
    旨參照）。查被告乙○○於警詢中之陳述，對其餘被告而言
    ，為被告以外之人於審判外之陳述，被告丙○○2人之辯護
    人原雖以狀紙表示不同意乙○○警詢筆錄有證據能力，然審
    諸乙○○於警詢中之供述，於本院審理詰問時，均經逐一提
    示並告以要旨供其確認，且亦經被告丙○○2人之選任辯護
    人予以詰問，故其於警詢時之供述已在本院審理時呈現，並
    屬於審判內陳述之一部分，自不得再視為係審判外之陳述，
    應得作為證據。又乙○○於於警詢所述，乃為被告丙○○2
    人是否涉犯本件賭博案件所不可或缺之證據，是乙○○於警
    詢之陳述，已合乎前述之必要性要件，且本院審酌乙○○於
    本件接受詰問時，明白表示其警詢係其本人自由意識之陳述
    ，並未受人強迫，於本院進一步詢問時，更表示其警詢之陳
    述離案發時間較近，記憶較清楚，故應以其警詢筆錄所述為
    真實等等語，故乙○○之警訊顯非警員違法取得，亦即該警
    詢筆錄作成時之情況，並無不適當之情形，更與本案賭博案
    件之待證事實具有關聯性，是乙○○之警詢供述對被告丙○○2人而言，具有特別可信之情況，自得採為證據。
二、另按被告以外之人於審判外之言詞或書面陳述，除法律有規
    定者外，不得作為證據。又被告以外之人於審判外之陳述，
    雖不符前4 條之規定，而經當事人於審判程序同意作為證據
    ，法院審酌該言詞陳述或書面陳述作成時之情況，認為適當
    者，亦得為證據。當事人、代理人或辯護人於法院調查證據
    時，知有第159 條第1 項不得為證據之情形，而未於言詞辯
    論終結前聲明異議者，視為有前項同意，刑事訴訟法159 條
    第1 項、第159 條之5 分別定有明文。查本件其餘所引之書
    證、物證，檢察官、被告、辯護人就上開審判外之陳述，於
    本院審理中，並不爭執證據能力，復未曾於言詞辯論終結前
    聲明異議，本院審酌該等證據作成時之情況，並無違法取證
    及證明力過低之瑕疵，亦認以之作為證據為適當，依前揭規
    定說明，自得為證據。
貳、實體部分：
一、訊據被告乙○○對其前揭賭博之犯罪事實均坦白承認，並有
    賭資1000元及再玩卡2張扣案可資佐證，堪信為真實。另被
    告丙○○、甲○○則雖不否認有於前述時、地，擺設上開機
    具供不特人以現金兌換代幣後，以投入代幣之方式開分把玩
    ，如玩家不願繼續把玩時，可將所剩分數轉換成再玩卡，於
    下次前來時，持再玩卡由其等開分後繼續把玩，且查獲當天
    ，甲○○確有先進入該店倉庫後，乙○○再進入倉庫等事實
    ，然其2人均矢口否認有上揭賭博犯行，除一致辯說：伊店
    內沒有兌換現金給客人云云，被告丙○○另辯稱：伊規定員
    工應提供把玩機台之客人1罐飲料，當天因乙○○表示想喝
    不冰的飲料，要甲○○讓其自己選，甲○○才開燈讓乙○○
    進到倉庫選飲料云云；選任辯護人另為被告2人辯護稱：乙○○就其何時加入該店會員及前後到該店把玩之次數前後所
    述有出入，且其共約把玩15次，卻稱只有兌換3、4次現金，
    顯然不實，而被告係以提供冷氣及飲料之方式，作為乙○○
    在店內花費之對價，況乙○○在本件乃共犯或共同被告，其
    自白不得作為其他共犯或共同被告之補強證據等語。
二、然查：被告丙○○、甲○○上揭賭博犯行，業據證人即同案
    與被告丙○○2人對賭之乙○○供述、結證在卷，其於本院
    審理時明確證稱：伊確曾在該店賭玩後，先於97年9月中向
    該店一名女店員兌換過500元及700元現金，又於同年10月3
    日即查獲前2天之17時許，以相同方式拿再玩卡到櫃台向店
    員甲○○表示要換現金，甲○○就把錢拿到倉庫內之環保袋
    ，等他出來後，伊再到倉庫內拿取1000元，故包括本次被查
    獲，伊總共在該店兌換過4次現金等語詳細（見本院98年7
    月30日審理筆錄），核與檢察官於偵查中勘驗被告丙○○、
    甲○○店內監視錄影光碟，勘驗結果發現：乙○○確於查獲
    日下午2時57分許進入該店，向當班之女店員兌換代幣後把
    玩店內機台，至16時50分向當班之甲○○換得再玩卡後離開
    ，於同日19時11分許再折回店內，在櫃台將再玩卡交給甲○○，甲○○走入倉庫後走出，乙○○隨後走入倉庫，於同、
    時12分走出倉庫後，即為警查獲等情，大致相符，有台灣彰
    化地方法院檢察署檢察事務官製作之勘驗筆錄附偵查卷第46
    頁可參，以被告乙○○所述而觀，其證言業已自曝其4次賭
    博犯行，而依被告丙○○、甲○○所述，並未發現乙○○與
    其2人間有何怨隙之處，則若非確有其情，乙○○實無為誣
    陷丙○○2人而自曝賭博犯行及自陷偽證重責之必要，況本
    件自員警查獲時起，歷經偵查程序，又經本院多次審理，乙○○自始除一致自白自己賭博之犯行外，並堅決指證被告丙○○2人之賭博犯行不移，雖其於偵查中就其前後在該店賭
    博及兌換現金之次數、加入會員之時間與警詢時所述稍有差
    異，但本院就此細節向其再為詳詢、確認時，其肯定的答稱
    ：「因為時間已久，我現在已經記不起來，但是我在警察局
    所作的筆錄距離我換錢的時間比較接近，所以應以我警詢筆
    錄所述為準」，自不能因乙○○在偵查中所述細節有少數出
    入，即用此否定其全篇堅決之指證，且辯護人所質疑之點，
    業經本院於審理時向乙○○再次確認而獲補正，當無可再視
    為破綻；再被告丙○○對乙○○隨吳宗毅之後進入其店內倉
    庫一節雖又辯說：係因乙○○要求選飲料始讓其進入倉庫云
    云，選任辯護人亦為被告丙○○2人辯護稱：被告提供之冷
    氣及飲料1罐即為乙○○到店內消費之對價等詞，然查乙○○對此明確表示其係隨被告吳宗毅之後進入倉庫拿取所兌換
    之1000元後，走出倉庫，到該店之冷飲櫃處，打開冰箱準備
    買飲料時被員警查獲等語，顯非為自選未冰過之飲料而隨吳
    宗毅進入倉庫，丙○○此點所辯非但與事實不符，更有違一
    般超商營業之常情，又以現今一般之生活標準而言，店家在
    店內開啟冷氣設備以營造舒適之消費環境來招攬生意，已為
    普遍之現象，自不能將開放冷氣作為本件顧客前去丙○○遊
    藝場消費之對價，而丙○○所供應者，不過為一般市價約10
    元之飲料，此據乙○○證述在卷，又依丙○○所自承，其規
    定員工要請顧客之飲料為1罐，然前去把玩之顧客所花費之
    資金不一，如何能將每人必附贈之1罐10元飲料作為顧客消
    費之對價，誠有可疑，則被告丙○○、甲○○及其等選任辯
    護人上開所辯，均係為卸責，要無可採。另被告乙○○與被
    告丙○○2人雖為本件之共同被告，但乙○○在本件賭博犯
    行中所處之地位為賭客，丙○○2人則為本件賭博之莊家，
    兩者間在利害上處於對立，亦即屬刑法上所謂必要共犯中之
    「對向犯」，二者間之利害相反，自非一般之共同正犯可比
    ，是乙○○在本件中雖與丙○○2人一同被起訴，惟此乃本
    件賭博罪性質上所必然，故乙○○之證詞對丙○○2人而言
    ，要與刑事訴訟法第156條第2項所謂共同正犯間之自白相左
    ，自仍得作為認定丙○○2人所犯本件賭博犯行之證據，選
    任辯護人此點辯護，顯屬誤會，亦不能採為有利於被告丙○○2人認定之依據。此外，復有現場圖、現場及扣押物照片
    19張附卷、上開扣押物扣案可相佐證，被告丙○○、甲○○
    所辯均不足採信。則被告3人上開犯行均堪認定，皆應依法
    予以論科。
三、按刑法第268 條之意圖營利，只須主觀上有圖得利益之意思
    為已足，不以實際上取得利益為要件；又被告2 人以電子遊
    戲機與賭客對賭財物，必須花費資金購買或租用電子遊戲機
    ，且需花費成本提供場地及看顧機台讓賭客依輸贏得分兌換
    現金，竟仍能獲取利潤，顯見店內電子遊戲機之程式於設計
    之初，即已隱含該電子遊戲機具有較高的獲勝機率。換言之
    ，參與以電子遊戲機對賭之賭客，僅有相對少數之賭客，可
    以透過電子遊戲機程式之射倖性，而獲取賭贏之機會，大多
    數的賭局均係由店方透過電子遊戲機的程式設計，而取得賭
    贏的機會，並由賭客下注的金額而獲取利潤。雖賭客賭贏的
    機會相較於店方為低，然一旦賭贏賭局，賭客仍可獲取倍數
    於下注金額之賭金，故仍具有賭博之射倖性，且該電子遊戲
    機程式設計之特性，亦為具有相當社會經驗之賭客所明知，
    此與單純施用詐術騙取賭客下注金額，而完全不具射倖性之
    詐賭行為，仍屬有別。從而，堪認被告2 人主觀上具有營利
    之意圖甚明。
四、是核被告乙○○、丙○○、甲○○3人所為，均係犯刑法第
    266條第1項前段之賭博罪，丙○○、甲○○2人另犯同法第
    268條意圖營利聚眾賭博、提供賭博場所等罪。丙○○、甲○○2人與上述不詳姓名、年籍女子間，就其等上開所犯，
    有犯意之聯絡與行為之分擔，均為共同正犯。查刑事法若干
    犯罪行為態樣，本質上原具有反覆、延續實行之特徵，立法
    時既予特別歸類，定為犯罪構成要件之行為要素，則行為人
    基於概括之犯意，在密切接近之一定時、地持續實行之複次
    行為，倘依社會通念，於客觀上認為符合一個反覆、延續性
    之行為觀念者，於刑法評價上，即應僅成立一罪；學理上所
    稱『集合犯』之職業性、營業性或收集性等具有重複特質之
    犯罪均屬之，例如經營、從事業務、收集、販賣、製造、散
    布等行為概念者是，最高法院95年度臺上字第1079號判決可
    資參照。準此，被告丙○○、甲○○2人在上址經營電子遊
    戲場業及擺設賭博性電子機具供不特定人賭博之營業性行為
    ，係持續進行，其經營行為，具有反覆、延續實行之特徵，
    從而在行為概念上，應評價認係集合犯，為包括一罪，且被
    告丙○○、甲○○2人以一行為觸犯上開三罪名，應依刑法
    第55條想像競合之規定，從一重之刑法第268條意圖營利聚
    眾賭博罪處斷。至被告乙○○前開4次賭博犯行則犯意各別
    、行為互殊，應予分論併罰。爰審酌被告丙○○、甲○○於
    犯本件前未有前科，素行尚稱良好，被告乙○○於犯本件前
    5年內亦未有犯罪記錄，品行尚可，有其3人之臺灣高等法院
    被告前案紀錄表各1份在卷可憑，丙○○係該電子遊戲場之
    負責人，竟利用合法之執照，經營賭博之事業，其所為危害
    社會善良風氣，被告甲○○則僅係受雇於丙○○，參與程度
    及所得利益有限，但丙○○、甲○○2人犯後均未能坦認犯
    行，一再飾詞強辯，不知悔改，犯後態度不佳，被告乙○○
    則於犯後坦認犯行，深表悔意，犯後態度良好，並考量渠等
    犯罪之動機、目的、方法、手段、所得利益、經營之規模等
    一切情狀，分別量處如主文所示之刑，並各諭知易科罰金、
    易服勞役之折算標準，被告乙○○部分另定其應執行之刑。
    末查被告乙○○未曾因故意犯罪受有期徒刑以上之宣告，有
    其臺灣高等法院被告前案紀錄表在卷可參，其於本件所犯輕
    微，犯後亦已坦認犯行，深有悔意，則其在受本件訴追程序
    之教訓後，當已知戒惕，信無再犯之虞，是其所受宣告之刑
    ，以暫不執行為適當，是其部分併予宣告緩刑2年，以勵自
    新。
五、至扣案如前述之電子遊戲機具共9臺（含IC板共13塊）、櫃
    檯內賭資5800元為當場賭博之器具，或為兌換籌碼處之財物
    ，均應依刑法第266條第2項之規定宣告沒收之；各式金額之
    積分卡60張（含1000再玩卡6張、500再玩卡6張、100再玩卡
    15張、50再玩卡11張、10再玩卡22張）、櫃臺交接名簿1本
    、超悟空電玩機台洗分鑰匙1個、員工打卡鐘表1張、會員乙○○洗分紀錄單1張、代幣1袋、監視器電腦主機1台、監視
    器鏡頭3個、監視器電腦螢幕1個、前述環保袋1個，均為被
    告丙○○所有，且為遊藝場內賭博使用之物品無訛，爰依刑
    法第38條第1項第2款之規定宣告沒收之。而在乙○○身上查
    獲上開換得之1000元賭資、10再玩卡2張則為乙○○犯本件
    賭博所得之財物，應依同法第38條第1項第3款之規定沒收。
    另丙○○之上開營利事業登記證、電子遊戲場級別證各1張
    則為證物，依法不須沒收，附此敘明。
據上論斷，應依刑事訴訟法第299 條第1 項前段，刑法第28條、
第266條第1項前段、第2項、第268條、第55條、第51條第5款、
第41條第1項前段、第38條第1項第2款、第3款，刑法施行法第1
條之1，判決如主文。
本案經檢察官蔡曉崙到庭執行職務。
中    華    民    國    98    年    8     月    21    日
                  刑事第九庭    法      官  葛永輝
以上正本證明與原本無異。
如不服本判決應於收受判決後10日內向本院提出上訴書狀，並
應敘述具體理由。其未敘述上訴理由者，應於上訴期間屆滿後
20日內向本院補提理由書(均須按他造當事人之人數附繕本)
「切勿逕送上級法院」。
中    華    民    國    98    年    8     月    21    日
                                書  記  官  吳曉玟
附錄本案論罪科刑法條全文：
中華民國刑法第266條
(普通賭博罪與沒收物)
在公共場所或公眾得出入之場所賭博財物者，處1 千元以下罰金
。但以供人暫時娛樂之物為賭者，不在此限。
當場賭博之器具與在賭檯或兌換籌碼處之財物，不問屬於犯人與
否，沒收之。
中華民國刑法第268條
(圖利供給賭場或聚眾賭博罪)
意圖營利，供給賭博場所或聚眾賭博者，處3 年以下有期徒刑，
得併科3 千元以下罰金。


司法院資訊處製作；財團法人民間司法改革基金會備份。
